【裁判字號】    97,消債抗,15
【裁判日期】    971229
【裁判案由】    更生事件
【裁判全文】
臺灣雲林地方法院民事裁定            97年度消債抗字第15號
抗  告  人  甲○○
債  權  人  台灣土地銀行股份有限公司
法定代理人  乙○○
上列抗告人因消費者債務清理事件聲請更生，對於中華民國97年
8 月11日本院97年度消債更字第58號裁定提起抗告，本院裁定如
下：
    主  文
抗告駁回。
抗告程序費用新臺幣壹仟元由抗告人負擔。
    理  由
一、本件抗告意旨略以：按原裁定認「台灣土地銀行既已發函通
    知聲請人補正，然聲請人竟故意不予補正…」等為由駁回聲
    請，惟台灣土地銀行發函通知抗告人補正時，抗告人業已補
    正如聲請狀附件八所示，且抗告人申請協商存證信函已表明
    債權銀行僅此土地銀行一家而已，並無所謂最大債權銀行之
    問題，則抗告人僅須與土地銀行協商即可，並無填寫「債務
    人向最大債權金融機構辦理前置協商申請書」格式以最大債
    權銀行向全體債權人表明之必要，則抗告人之補正縱未填寫
    該申請書，土地銀行亦可與抗告人協商，並非無法協商，土
    地銀行竟以文件欠缺退件處理，無異拒絕協商，原裁定未察
    遽予駁回聲請，實有未洽，爰提起本件抗告等語。並聲明：
    原裁定廢棄，發回原審法院。
二、按聲請更生或清算不合程式或不備其他要件者，法院應以裁
    定駁回之。但其情形可以補正者，法院應定期間先命補正，
    消費者債務清理條例第8 條（下稱消債條例）定有明文。次
    按債務人對於金融機構因消費借貸、自用住宅借款、信用卡
    或現金卡契約而負債務，在聲請更生或清算前，應提出債權
    人清冊，以書面向最大債權金融機構請求協商債務清償方案
    並表明共同協商之意旨，消債條例第151條第1項亦有明文。
    核此條項之立法目的，係為使債務人與多數債權人間能自主
    解決其債務，以疏減法院負擔，有效分配司法資源，遂採行
    協商前置主義，故債務人自應確實經此協商程序，始能聲請
    更生或清算。又消債條例第151條第1項雖僅規定債務人應提
    出債權人清冊，但中華民國銀行公會（下稱銀行公會）為使
    協商前置程序順利快速進行，遂擬定債務人申請協商所需文
    件包括：(1)前置協商申請書；(2)身分證正反面影本；(3)申請
    人財產及收支狀況說明書；(4)債權人清冊；(5)近2 年綜合所
    得資料清單及最近1個月核發財產資料；(6)近3個月薪資證明
    （如無證明請出具收入切結書）；(7)勞工保險投保資料表及
    明細（如無資料可免提供）等項，有民眾申請前置協商所需
    文件說明乙份在卷可查。經核上開文件係為認定「確為債務
    人本人申請協商」及「可能履行之協商內容」，均為達成協
    商所需審核之文件，且要求債務人提出上開文件，並無困難
    之處，為使協商能順利進行，銀行公會上開要求，尚無不當
    。
三、經查，本件抗告人前因積欠金融機構借款、信用卡等債務，
    曾發函最大債權金融機構即債權人台灣土地銀行請求協商債
    務，該函並於97年5 月20日經債權人台灣土地銀行收受，有
    抗告人存證信函及郵件收件回執各乙份附卷可查，然台灣土
    地銀行於97年5 月20日收受上開函件之後，發函通知抗告人
    應補齊前置協商申請書、近1 個月金融機構債權人清冊、身
    分證正反面影本、財產及收支狀況說明書等相關必要文件，
    惟抗告人主張渠所寄發之存證信函即是申請書，要求直接進
    入協商程序，拒絕補正，後雖於96年5 月28日發函補正，惟
    並未補齊，台灣土地銀行基於上情，遂以「申請文件不符規
    定」為由退件，並有「前置協商退件通知函」在卷可稽。
四、台灣土地銀行既已發函通知抗告人補正前置協商申請書，按
    諸通常情形，可認只要抗告人依限補正，即可進行協商，難
    認該銀行有拒絕協商之意。然抗告人不予補正，堅持以存證
    信函申請，使台灣土地銀行無法依「消費者債務清理條例債
    務人向最大債權金融機構辦理前置協商申請書」上所列債務
    人應聲明及承諾事項，以評估及進行前置債務協商程序，則
    最大債權銀行台灣土地銀行以抗告人「申請文件不符規定」
    為由退件，並認其情形「視為未請求協商」，均屬有據。即
    此不能進行協商之情形乃係可歸責抗告人個人之事由所致，
    揆諸前揭說明，自不應准許抗告人援引本條例第153 條前段
    規定逕向法院聲請更生。因此，本件聲請既尚未遵循本條例
    第151 條第1 項規定與全體金融機構債權人先行債務協商之
    機制（蓋視同未請求協商緣故），且上開欠缺又屬無從補正
    ，依上說明，自應駁回其更生之聲請，原審法院以此為由裁
    定駁回抗告人更生之聲請，並無違誤，抗告人求予廢棄，為
    無理由，應予駁回。
五、從而，本件抗告人之抗告，為無理由，應予駁回。
六、據上論結，本件抗告為無理由，依消費者債務清理條例第15
    條、第495 條之1 第1 項、第449 條、第95條、第78 條 ，
    裁定如主文。
中    華    民    國    97    年    12    月    29    日
              民事第一庭    審判長法官  邱瑞裕
                                  法官  許佩如
                                  法官  黃瑞井
上為正本係照原本作成
本裁定不得抗告
中    華    民    國    97    年    12    月    29    日
                            書  記  官  徐基典


司法院資訊處製作；財團法人民間司法改革基金會備份。
